臺灣臺中地方法院刑事判決　　　　　　　 96年度訴字第442號
公　訴　人　臺灣臺中地方法院檢察署檢察官
被　　　告　乙○○
選任辯護人　丙○○律師
上列被告因強盜案件，經檢察官提起公訴（95年度偵字第28583號）
，本院判決如下：
    主    文
乙○○意圖為自己不法之所有，以強暴至使不能抗拒，而取他人
之物，處有期徒刑伍年，扣案之玩具手槍壹把（槍枝管制編號00
00000000-0）沒收；又意圖為自己不法之所有，以強暴至使不能
抗拒，而取他人之物，處有期徒刑伍年，扣案之玩具手槍壹把（
槍枝管制編號0000000000-0）沒收；應執行有期徒刑陸年貳月，
扣案之玩具手槍壹把（槍枝管制編號0000000000-0）沒收。
    犯罪事實
一、乙○○因積欠卡債、房貸未繳納，於民國（下同）95年10月
    間閱讀某報紙刊登「援交妹，電話****」之廣告後，認為援
    交伴遊小姐所為係違法行為，往往礙於情面不敢報案而有機
    可乘，竟思強盜援交女子之財物，即意圖為自己不法之所有
    ，於95年10月22日下午1時許，在其位於臺中縣神岡鄉○○
    村○○路69弄15號住處，撥打上開廣告上之電話號碼予年籍
    姓名均不詳之成年人，該成年人再撥打電話予女子甲○○，
    並相約在臺中市○○區○○路老虎城見面，甲○○依約前往
    ，乙○○則駕駛其妻林玉欣所有之車牌號碼MO－0610號福特
    白色自用小客車至老虎城，甲○○即坐上乙○○之上開自用
    小客車，乙○○乃向甲○○佯稱要去洗澡，甲○○不疑有他
    ，即由乙○○駕駛上開自用小客車載甲○○至臺中市市○○○路279號之「沐夏汽車旅館」706室，約於同日下午2時許
    車抵「沐夏汽車旅館」，乙○○即與甲○○進入「沐夏汽車
    旅館」706室，乙○○先進入浴室洗澡，甲○○則在床上看
    電視，並將其咖啡色之手提包放置在椅子上，待乙○○洗完
    澡後，乙○○即拿出其先前所購置外型仿BERETTA廠M9型半
    自動不具殺傷力之黑色玩具手槍1把（槍枝管制編號0000000
    000-0），右手持上開玩具手槍，自甲○○左側抵住甲○○
    之太陽穴，左手壓其肩膀，要甲○○站起來，將其推至衣櫥
    內，並以台語向甲○○稱「我沒有叫你出來，別出來」等語
    ，以此強暴之方式至使甲○○不能抗拒，再將甲○○手提包
    內之現金新台幣（以下同）7000元及銀色BENQ牌手機(序號
    000000000000000)   、G-STAR牌、型號GM896手機   (序號
    000000000000000，未扣案) 各1支強行取走，並再以台語稱
    「我沒有叫你出來，別出來」等語，乙○○強盜得逞後，即
    駕駛上開自用小客車離去。於95年11月中旬，持所強盜之
    G-STAR牌手機至位於臺中縣神岡鄉○○路537號之「妙音通
    信行」，以300元之代價，出售予不知情之店員王宗達，王
    宗達再轉售予不詳姓名之人，並將所強盜之銀色BENQ牌手機
    ，向不知情之妻子林玉欣佯稱是與朋友交換而來，而交由林
    玉欣使用。案經台中市警察局第二分局員警接獲情資，循線
    於95年11月29日聯絡被害人甲○○指認後而確認上開案係乙○○所為。
二、乙○○另於95年12月9日凌晨0時許，仍承前開強盜態樣，再
    意圖為自己不法之所有，撥打點將錄「陪酒、聊天」小廣告
    上之電話號碼予援交伴遊女子丁○○，相約在臺中市西屯區
    ○○○街46號「璽朵汽車旅館」215室見面，乙○○隨即駕
    駛駛其妻林玉欣所有甫購買不久，車牌號碼3373－SC號之灰
    色國瑞廠牌自用小客車前往上址，乙○○先行到達並坐在床
    上看電視，約於同日凌晨1時許，丁○○進入上址後，即坐
    在椅子上，將手提包放置椅子上並與乙○○開始聊天，約5
    分鐘後，乙○○走到桌子旁，從其包包內拿出不具殺傷力之
    上開同一把之黑色玩具手槍，距丁○○約3步遠，指著丁○○的頭，要丁○○走進浴室內，丁○○乃往浴室走去，乙○○隨後再以上開玩具手槍抵住丁○○後頸部，並將丁○○推
    進浴室，以此強暴之方式至使丁○○不能抗拒，將其手提包
    內之現金1200元及藍銀相間LG牌手機（序號00000000000000
    0）1支強行取走，並於翌日將1200元繳納電話費，藍銀相間
    LG牌手機則置於家中。
三、上開二強盜案件經警佈線查訪後，於95年11月29日聯絡被害
    人甲○○指認後而確認係乙○○所為後，嗣於95年12月13日
    早上7時許，為警持搜索票在臺中縣神岡鄉○○村○○路69
    弄15號之乙○○住處查獲，並扣得其所有供本案犯罪所用不
    具殺傷力之黑色玩具手槍1把（槍枝管制編號0000000 000-0
    ）、銀色BEN Q牌手機 (序號000000000000000號，業已發還
    甲○○) 及藍銀相間LG牌手機 (序號000000000000000 ，業
    已發還丁○○)各1支及非供本件犯罪所用不具殺傷力之玩具
    手槍1把 (槍枝管制編號0000000000－0) 、無底火及火藥之
    子彈3顆，。
四、案經臺中市警察局第二分局報告臺灣臺中地方法院檢察署檢
    察官偵查起訴。
    理  由
一、訊據被告乙○○固不否認在上開時地以非法方法取得被害人
    甲○○、丁○○二人之上開財物之犯罪事實，惟辯稱：伊取
    得被害人甲○○、丁○○二人財物，並無以強暴脅迫致使被
    害人不能抗拒之主觀意思，且客觀上不足使被害人喪失意思
    自由，未達不能抗拒之程度，伊之行為應是恐嚇取財云云。
    惟查：（一）被告如何於上開時地以黑色玩具手槍1把冒充
    真槍，使被害人甲○○、丁○○二人不能抗拒而強取其等二
    人財物之犯罪事實，迭据被告分別於警訊、檢察官偵查中及
    本院96年1月30日訊問時供認不諱，核與證人即被害人甲○○、丁○○分別於警詢、檢察官偵查中証述情節相符。又被
    告於95年11月中旬，持所強盜之G-STAR牌手機至位於臺中縣
    神岡鄉○○路537號之「妙音通信行」，以300元之代價，出
    售予不知情之店員王宗達，王宗達再轉售予不詳姓名之人，
    並將所強盜之銀色BENQ牌手機，向不知情之妻子林玉欣佯稱
    是與朋友交換而來，而交由林玉欣使用等情，亦据證人即「
    妙音通信行」店員王宗達、被告妻子林玉欣於檢察官偵查中
    到庭結證屬實，並有作案用玩具槍照片4張、作案用車輛照
    片3張、讓渡來源切結書、贓物認領保管單及扣案之作案用
    之玩具手槍1支（槍枝管制編號0000000000-0）可資佐證。
    另扣案上開槍枝，外型仿BERETTA廠M9型半自動手槍製造之
    槍枝，槍管內具阻鐵，無法發射彈丸，認不具殺傷力，此亦
    有內政部警政署刑事警察局96年3月8日刑鑑字第0960028076
    號槍彈鑑定意見書在卷可按。（二）在95年12月13日早上7
    時許，為警持搜索票在臺中縣神岡鄉○○村○○路69弄15號
    即被告住處扣得藍銀相間LG牌手機及銀色BENQ牌手機各1支
    ，分別係被害人丁○○及甲○○所有之財物，經警詢以上開
    手機二支之所有人及其來源，被告供稱：上開二支手機係被
    害人的，且係伊「搶來的」等語（見95年12月13日警詢筆錄
    ）。參以被告分別於警訊、檢察官偵查中及本院96年1月30
    日訊問時均供稱其持玩具手槍強取被害人甲○○及丁○○二
    人之財物，已如前述，難謂被告所犯本件之罪，無使被害人
    不能抗之主觀意思。況刑法之強盜罪，犯人有無使被害人不
    能抗之主觀意思，與該罪之犯罪構成要件無涉，是被告及其
    選任辯護人上開辯解，殊無可取。（三）復按強盜罪之強暴
    、脅迫，祇須抑壓被害人之抗拒或使被害人身體上、精神上
    ，處於不能抗拒之狀態為已足（最高法院22年上字第317號
    判例），而刑法第三百四十六條之恐嚇取財罪之恐嚇行為，
    係指以將來惡害之通知恫嚇他人而言，受恐嚇人尚有自由意
    志，不過因此而懷有恐懼之心，故與強盜罪以目前之危害脅
    迫他人，致喪失自由意志不能抗拒者不同（最高法院67年台
    上字第542號判例）；查扣案之玩具手槍1支（槍枝管制編號
    0000000000-0），外型仿BERETTA廠M9型半自動手槍製造之
    槍枝，槍管內具阻鐵，無法發射彈丸，雖經鑑定結果認不具
    殺傷力，已如前述。惟依卷附照片顯示，其外型與真槍無異
    ，在通常情形足以使一般人誤認係具有殺傷力之槍枝，且本
    件被告犯罪之對象均選擇援交伴遊之女子，犯罪之場所又係
    汽車旅館之小房間內，被告持上開玩具手槍抵住被害人甲○○、丁○○頭部太陽穴或頸部，其所施用之強暴手段，在客
    觀上，難謂不足以壓抑被害人之自由意志及抗拒能力，顯然
    已達不能抗拒之程度而屬強盜行為無疑。雖本件証人即被害
    人甲○○於本院審理中到庭証稱：「當時不想抗拒。因為他
    是男生，抗拒也沒有效果。」、「不會恐懼因不知道是不是
    真槍」、「當時沒有達到無法抗拒，我不想抗拒」各等語。
    惟查本件証人甲○○於被告犯罪後，已與被告達成和解，此
    有和解書乙紙在卷足憑，顯係和解後迴護被告之詞，不足以
    作為被告未達強暴脅迫之有利証明，附予敘明。
二、綜上所述，被告於本院審理中翻異前詞，辯稱：伊只是恐嚇
    取財云云，要屬避重就輕之詞，所辯不足採信，其先後二次
    強盜犯行堪以認定，應依法論科。
三、查被告乙○○意圖為自己不法之所有，先後二次持同一玩具
    手槍抵住被害人身体部位之強暴方法，致使被害人甲○○及
    丁○○二人不能抗拒而取走其財物，核其所為均係犯刑法第
    328條第1項之強盜罪。被告先後兩次強盜犯行，犯意各別，
    應予分論併罰。至被告選任辯護人辯稱：被告就強盜被害人
    丁○○部分，應有自首適用，請求減刑云云。惟按：刑法第
    六十二條所謂發覺，固非以有偵查犯罪權之機關或人員確知
    其人犯罪無誤為必要，而於對其發生嫌疑時，即得謂為已發
    覺；但此項對犯人之嫌疑，仍須有確切之根據得為合理之可
    疑者，始足當之，若單純主觀上之懷疑，要不得謂已發生嫌
    疑，最高法院早於72年台上字第641號著有判例。經查本件
    被告於95年12月9日凌晨0時許，駕駛車牌號碼3373－SC號之
    灰色國瑞廠牌自用小客車，與被害人丁○○在「璽朵汽車旅
    館」215室見面，在上址房間內強盜被害人丁○○財物離去
    後，事後經警調閱相關錄影帶發覺被告所駕駛行搶之交通工
    具與先前在95年10月22日強盜被害人甲○○所駕駛之交通工
    具即車牌號碼MO－0610號，登記車輛所有人均為被告之妻林
    玉欣，此有95年11月16日及95年12月11日經警上網查詢之車
    籍查詢基本資料詳細畫面2紙在卷足憑。經警佈線查訪後，
    拍攝被告乙○○本人資料照片，於95年11月29日聯絡被害人
    甲○○指認後，而確認強盜被害人甲○○之財物，係被告所
    為，此亦有員警95年12月13日職務報告書1紙在卷可按，並
    有証人甲○○於95年11月29日在台中市警察局第二分局之警
    詢筆錄在卷可按，復据証人即承辦員警蔡全立於本院96 年3
    月20日到庭証稱：「（丁○○的部分一開始你們就知道嗎？
    ）剛開始還不知道，他是在十二月份初才犯丁○○的案子，
    也是線民提供的線索，同樣的車子、同樣的方法，我們才去
    調錄影帶求證。」、「（九十五年十二月十三日你們聲請搜
    索票去搜索，搜索之前你們就確認被告有涉嫌甲○○、丁○○的強盜案？）答是的。」等語。是本件承辦員警確認二案
    均係乙○○所為後，嗣於95年12月13日早上7時許，持搜索
    票在臺中縣神岡鄉○○村○○路69弄15號之乙○○住處查獲
    ，並扣得其所有供本案犯罪所用不具殺傷力之黑色玩具手槍
    1把等情，足見被告到案前，綜上所述，員警至遲已於95年
    12月11日就被告強盜被害人丁○○部分已發覺其犯罪，堪以
    認定，依前述關於自首規定之說明，被告所犯本件之罪（丁○○部分）並無自首之適用。至本件被告選任辯護人另稱：
    被告犯罪情狀顯可憫恕，法重情輕，如科以最低度之刑仍嫌
    過重，請酌量減輕其刑云云。惟按刑法第五十九條之酌量減
    輕其刑，必於犯罪之情狀，在客觀上足以引起一般同情，認
    為即予宣告法定低度刑期，猶嫌過重者，始有其適用。
    本件被告所犯本件之罪專對援交伴遊婦女下手強盜，且被告
    年輕力壯正值盛年，本院綜合全部卷証資料，認被告依其犯
    罪情狀，難認有何可憫恕之處，即無上開酌量減輕之適用，
    並予指明。審酌被告原有正當職業，並無犯罪前科，此有台
    灣高等法院被告前案紀錄表在卷足憑，次因卡債及房貸雙重
    壓力下致罹刑典，犯後深感悔悟，於警詢及檢察官偵查中均
    能坦認犯行，且強盜財物不多，於審理中與本件被害人甲○○及丁○○達成和解，賠償其損害等情狀，爰就所犯上開二
    罪均從輕量處如主文所示之刑，並定其應執行刑。扣案不具
    殺傷力之作案用玩具手槍1把（槍枝管制編號0000000000-0
    ）係被告所有供本案犯罪所用之物，併予宣告沒收。至另扣
    案不具殺傷力之玩具手槍1把（槍枝管制編號0000000000-0
    ）及子彈3顆雖屬被告所有，但非供本件犯罪所用之物，依
    法不得沒收，附予敘明。
據上論斷，應依刑事訴訟法第299條第1項前段，刑法第328條第
1項、第38條第1項第2款、第51條第5款，判決如主文。
本案經檢察官張溢金到庭執行職務
中　　華　　民　　國　　96　　年　　4 　　月　　3 　　日
                  臺灣臺中地方法院刑事第二庭
                              審判長法  官  林清鈞
                                    法  官  郭書豪
                                    法  官  許金樹
上正本證明與原本無異。
如不服本判決，應於送達後10日內向本院提出上訴狀（須附繕本
），上訴於臺灣高等法院臺中分院。
中　　華　　民　　國　　96　　年　　4 　　月　　3 　　日
                                    書記官  王崑煜
附錄論罪科刑法條
中華民國刑法第三百二十八條
意圖為自己或第三人不法之所有，以強暴、脅迫、藥劑、催眠術
或他法，至使不能抗拒，而取他人之物或使其交付者，為強盜罪
，處五年以上有期徒刑。
以前項方法得財產上不法之利益或使第三人得之者，亦同。
犯強盜罪因而致人於死者，處死刑、無期徒刑或十年以上有期徒
刑；致重傷者，處無期徒刑或七年以上有期徒刑。
第一項及第二項之未遂犯罰之。
預備犯強盜罪者，處一年以下有期徒刑、拘役或三千元以下罰金
